最高法院刑事判決　　　　　　　　　　111年度台上字第174號
上　訴　人　蔡仁欽


上列上訴人因加重詐欺等罪案件，不服臺灣高等法院臺中分院中
華民國110 年7 月27日第二審判決（110 年度金上訴字第547 號
，起訴案號：臺灣臺中地方檢察署109 年度偵字第18273 、2372
7 號），提起上訴，本院判決如下：
    主  文
上訴駁回。
    理  由
一、按刑事訴訟法第377 條規定：上訴於第三審法院，非以判決
    違背法令為理由，不得為之。是提起第三審上訴，應以原判
    決違背法令為理由，係屬法定要件，且必須依據卷內資料為
    具體之指摘，並足據以辨認原判決已具備違背法令之形式，
    始屬相當。本件原判決綜合全案證據資料，本於事實審法院
    之推理作用，認定上訴人蔡仁欽有如其事實欄所載，於民國
    109 年4 月16日加入吳昊銓、陳信豪、蘇信維及田岳文所屬
    之詐欺集團，並夥同該集團其他成員三人以上共同以網際網
    路對公眾散布而詐欺被害人蔡汶庭所有如原判決附表所示之
    銀行存摺及提款卡得手（即事實欄一之㈠所載）；及共同詐
    欺被害人朱家宏，致其陷於錯誤而陸續匯款共計新臺幣（下
    同）6 萬元至如原判決附表編號2 所示之帳戶內，再由上訴
    人持同附表編號2 所示之提款卡提領其中之4 萬元後，轉交
    予陳信豪，而掩飾暨隱匿此部分詐騙所得贓款之去向與所在
    之犯行，因而維持第一審就上訴人所犯如其事實欄一之㈠部
    分，論上訴人以參與犯罪組織及三人以上共同以網際網路對
    公眾散布而詐欺取財罪，並依想像競合犯關係從一重以三人
    以上共同以網際網路對公眾散布而詐欺取財罪處斷，量處有
    期徒刑1 年；及就上訴人所犯如其事實欄一之㈡部分，論上
    訴人以三人以上共同詐欺取財及一般洗錢罪，並依想像競合
    犯關係從一重以三人以上共同詐欺取財罪處斷，量處有期徒
    刑1 年，並合併定其應執行刑為有期徒刑1 年2 月，暨為相
    關沒收追徵之判決，而駁回上訴人在第二審之上訴，已詳敘
    其所憑證據及認定之理由（上訴人於警詢時、偵查中、第一
    審及原審審理時均坦承本件犯行不諱），俱有卷存證據資料
    可資覆按，從形式上觀察，原判決並無足以影響其判決結果
    之違法情形存在。
二、上訴人上訴意旨略以：被害人朱家宏雖曾於本件第一審辯論
    終結後提起上訴前，對上訴人提起刑事附帶民事訴訟請求賠
    償，但嗣遭第一審法院以其起訴違反刑事訴訟法第488 條規
    定，為不合法而予以駁回後，朱家宏即未再對上訴人起訴請
    求賠償，自可推認朱家宏已不再追究上訴人之民事賠償責任
    。原判決對此一有利於上訴人之量刑情狀，並未予以調查及
    審酌，遽以上訴人事後未付出努力彌補被害人所受損害，認
    上訴人並無刑法第59條酌減規定之適用，量刑自有未洽云云
    。
三、惟刑罰之量定，係實體法上賦予事實審法院得依職權自由裁
    量之事項，苟所量處之刑符合規範體系及目的，於裁量權之
    行使無所逾越或濫用，復無明顯違背公平、比例及罪刑相當
    原則者，即不得任意指摘為違法，而執為合法之第三審上訴
    理由。原判決已敘明第一審判決於量刑時，係以上訴人之責
    任為基礎，並斟酌刑法第57條各款所列一切情狀，就其所犯
    本件2 罪，每罪各量處有期徒刑1 年，已屬法定最低度刑，
    並合併定其應執行刑為有期徒刑1 年2 月，並無不當或違法
    ，而應予維持之理由。核其量刑裁量權之行使，並未逾越或
    濫用法律賦予刑罰自由裁量之權限，且無明顯違背公平、比
    例及罪刑相當原則之情形。且查，原審因上訴人表達願意賠
    償被害人等損害之意思，而依職權移付調解，然被害人等經
    通知均未到庭，經書記官以電話聯繫結果，蔡汶庭表示「請
    法院依法判決」，至於朱家宏則無法聯繫等情，有卷附原審
    法院調解事件報告書、公務電話查詢紀錄表可稽（見原審卷
    第77、95、107 頁）。依卷內上開資料，尚難遽認被害人等
    已無追究上訴人民、刑事責任之意思，上訴人上訴意旨指被
    害人朱家宏已無究責之意思，據以指摘原判決未斟酌上情，
    致量刑過重云云，並非依據卷內資料具體指摘原判決究有如
    何違法之情形，徒就原審量刑職權之適法行使，任意加以挑
    剔，顯不足據以辨認原判決已具備違背法令之形式，揆諸首
    揭規定及說明，其上訴均為違背法律上之程式，應併予駁回
    。
據上論結，應依刑事訴訟法第395 條前段，判決如主文。
中    華    民    國   111    年    2     月    10    日
                  刑事第一庭審判長法  官  郭  毓  洲  
                                  法  官  林  靜  芬  
                                  法  官  周  盈  文  
                                  法  官  蔡  憲  德  
                                  法  官  林  英  志  
本件正本證明與原本無異
                                  書記官
中    華    民    國   111    年    2     月    15    日